臺灣高等法院臺中分院刑事判決　　　　　　　　　　九十三年度上訴字第九二號
　　上　訴　人　臺灣南投地方法院檢察署檢察官
　　上　訴　人
　　即　被　告　丁○○
　　選任辯護人　林志忠
右上訴人因被告毒品危害防制條例案件，不服臺灣南投地方法院九十二年度訴字第五
一五號中華民國九十三年四月三十日第一審判決（起訴案號：臺灣南投地方法院檢察
署九十二年度偵字第三二一號），提起上訴，本院判決如左：
    主      文
原判決撤銷。
丁○○連續販賣第一級毒品，累犯，處有期徒刑肆年陸月。扣案之標示ＨＲ（＋）第
一級毒品海洛因柒包（驗餘合計淨重貳拾柒點肆參公克，包裝重伍點壹陸公克），沒
收銷燬之；夾鏈空袋壹包、電子磅秤壹台、行動電話貳支，均沒收；販賣第一級毒品
所得之財物新臺幣參萬元，沒收，如全部或一部不能沒收時，以其財產抵償之。
    事      實
一、丁○○前曾於民國八十六年間因違反麻醉藥品管理條例案件，經本院判處有期徒
    刑五月確定，於八十八年三月十日易科罰金執行完畢。猶未知悔改，明知海洛因
    係屬毒品危害防制條例第二條第二項第一款所規定之第一級毒品，竟意圖營利，
    基於販賣第一級海洛因之概括犯意，先於九十一年十月間，在台中市不詳地點，
    向某姓名年籍不詳綽號「陳大哥」之成年男子，購入不詳重量之第一級毒品海洛
    因，並亦向陳淑玲購入數量不詳之海洛因，除供為自己施用外，於九十一年十月
    間某日某時開始至九十二年一月三日止，連續在臺中市○○路與昌平路口等地，
    以0000000000號行動電話與戊○○所使用之0000000000號
    行動電話互相聯絡之方式，販賣十次海洛因予戊○○供其施用以牟利，其交易之
    價格為每次約新臺幣（下同）三千元，先後販賣海洛因之價額約三萬元。嗣於九
    十二年一月九日二十三時許，為臺中縣警察局刑警隊、內政部警政署刑事警察局
    偵九隊、海巡署高雄縣查緝隊，在臺中市○○路八七巷八二號地下停車場緝獲，
    並當場查獲尚未售出之第一級毒品海洛因含袋重三十四點八公克（驗餘淨重一三
    點一八公克，包裝重五點一六公克）、及丁○○所有供販賣毒品所用之夾鏈空袋
    一包、電子磅秤一台、行動電話二支。丁○○為警查獲後，於警方調查中，主動
    供出其毒品來源係購自陳淑玲者，並帶同警方，於九十二年一月十日九時三十分
    許，在臺中市○○路四段四七六號十三樓，當場查獲陳淑玲所有之第一級毒品海
    洛因十包含袋重一百四十六點八九公克（包裝重十點七九公克，純度百分之四十
    點二三，純質淨重五十九點○九公克），第二級毒品安非他命六包（含袋重十一
    點八公克）、含第一級毒品海洛因之殘渣袋九個、電動攪拌器一台、含有海洛因
    注射針筒八支、注射針筒三十五支、安非他命吸食器一組、空夾鏈袋一包等物。
二、案經臺中縣警察局移送台灣南投地方法院檢察署檢察官偵查起訴。
    理      由
一、訊據上訴人即被告丁○○（以下稱被告）矢口否認有販賣第一級毒品之犯行，辯
    稱：係與證人戊○○一起共同出資合買海洛因云云。經查：被告右揭於九十一年
    十月間某日某時開始至九十二年一月三日止，連續在臺中市○○路與昌平路口等
    處，販賣第一級毒品海洛因予戊○○十次，所得至少三萬元一情，業據證人戊○
    ○先後於警訊、偵查中證述明確，其於九十二年一月八日之調查筆錄中證稱：「
    於九十一年十二月十日晚上九、十點左右在台中市○○路與四川路口向綽號「阿
    耀」之不詳真實姓名男子購買海洛因毒品吸食。」、「我都是打○九二七─九二
    七九二○行動電話與阿耀聯絡買賣交易毒品，經我帶同警方前往台中市○○路八
    七巷八二號九樓十八，地下三樓停車場當場指認綽號「阿耀」之男子駕駛之三陽
    喜美黑色自小客一七○○西西。」、「我前後向綽號「阿耀」之男子購買海洛因
    毒品有一十五次之多，每次都下午七、八點至凌晨二點左右，每次購買約一公克
    海洛因毒品，每次交易金額約新台幣三千元至五千元左右，每次交易毒品之時，
    我都是在南投縣市路邊以行動電話○九一○─四四九八三九行動電話打到台中市
    ○○路與四川路口跟綽號「阿耀」之男子約定地點交易毒品，如果我要找「阿耀
    」購買都要事先約定地點，他才要與我見面，所以每次我要上來台中之前，我就
    在南投縣市○○路或中投公路或碧興路邊駕駛車輛（車號Ｗ八─三八○七黑色一
    八○○西西自小客）邊打行動電話給「阿耀」之男子。」、「於九十一年十二月
    十日起至九十二年元月三日止陸陸續續向綽號「阿耀」之男子購買海洛因毒品。
    」、「我知道綽號阿耀之男子有兩處藏匿處所，我都有去過現場之地下室或樓下
    等候，一處是台中市○○路八七巷八二號九樓十八之地下室停車場及台中市○○
    ○街二三二號羅馬假期大樓之樓下等他，每次等候時間約三十分鐘左右，阿耀就
    從樓上拿海洛因毒品下來給我，我拿海洛因毒品銀貨兩訖之後，我就回南投住家
    廁所吸食。」等語（見三二一號偵查卷第二一至二二頁反面）。證人戊○○於九
    十二年十月十二日檢察官偵訊時證稱：「（檢察官問：你跟阿耀買過幾次毒品？
    ）十幾次。我一月五日被抓，約九十一年十月、十一月間開始向他買，最後一次
    是被抓前一、二天向他買的，約一星期或一、二天向他買一次，每次買三千或五
    千，都在台中文心路與昌平路，時間是晚上交貨。」、「（檢察官問：交貨是丁
    ○○直接拿給你？）是」、「（檢察官問：（提示譯文）十二月二十一日晚上十
    點五十分你說阿耀你應補我二點六實重，如果你今天補我的話，我明天可能會拿
    半件？）因我有跟他拿毒品，他差我二點六公克應補我，半件指半兩。我本來想
    多拿一點，但那次沒有拿成。」等語（見三二一號偵查卷第二三六頁反面至二三
    八頁），證人戊○○於警訊、偵查中均證稱曾以現金向被告丁○○購買海洛因之
    情節，雖交易次數有些許差異，本院審酌證人戊○○就購買海洛因之主要情節，
    交易地點、價格、當時交易之具體情節，歷次於警訊及偵查中證述內容大致相符
    ，及偵查卷附○九二七─九二七九二○號與○九一○─四四九八三九號之電話通
    訊監察譯文內容，確有被告與證人戊○○間談論毒品交易情節；另證人於原審審
    理中，對於警偵訊所述之內容，並無主張受逼供刑求或其他不正之方法，顯係出
    於自由意志下所為之陳述。嗣後證人戊○○雖於原審審理及本院準備程序中否認
    向被告丁○○購買過毒品，改稱係共同出資合買，當初係為伊要求被告補不足的
    二點六公克海洛因，被告不給，就發生口角，被告並揚言要打伊，伊才懷恨在心
    ，始在警訊及偵查中為前開證述之內容，後來，被告在吵架後隔一天，就補給伊
    二點六公克云云，惟經原審將證人戊○○與被告隔離訊問結果，二人就共同出資
    購買海洛因之次數、每次購買數量、每次購買金額，及證人戊○○當場有無看到
    販賣海洛因之人等重要情節（見原審九十三年四月十九日審判筆錄），內容迥異
    。甚者，被告並自承積欠證人戊○○之二點六公克海洛因，至今並無補還證人戊
    ○○一情，核與證人戊○○於本院準備程序中所述被告陸陸續續補足二點六公克
    給伊，及證人戊○○於原審審理中所稱，誣陷被告丁○○販賣第一級毒品海洛因
    ，二人所生本件嫌隙之事由，亦不相同。綜上各情，證人戊○○於警訊、偵查中
    所為證述應屬真實，具有較可信之情況，且為證明被告丁○○犯罪事實存否所必
    要，依刑事訴訟法第一百五十九條之一第二項、第一百五十九條之二等規定，自
    堪為被告不利之認定。因此證人戊○○於原審審理中改稱係二人共同出資合買等
    情，無非係嗣後迴護被告之詞，不足採信。而海洛因係屬第一級毒品，早經政府
    懸為禁令，禁止製造、運輸、販賣、施用或持有，若非有利可圖，一般人豈會甘
    犯重典，予以販賣，故被告將海洛因販與戊○○，足認其確有營利之意圖，至為
    明顯。又證人戊○○或稱購買毒品海洛因十五次，於偵查中或稱十幾次云云，每
    次購買金額三千至五千元不等，本院以對被告有利之最少次數十次為據，每次三
    千元，被告販賣第一級毒品所得共計三萬元，併此敘明。此外，復有夾鏈空袋一
    包、電子磅秤一台、行動電話二支扣案可考。又查獲扣案毒品經送法務部調查局
    鑑驗結果，其中送驗白粉標示ＨＲ（＋）七包均含第一級第六項毒品海洛因成分
    ，合計淨重二七．四三公克（包裝重五．一六公克），有法務部調查局九十二年
    三月七日調科壹字第九七○○○一九三○號鑑定通知書一份在卷可證。被告連續
    販賣第一級毒品海洛因之犯行，堪以認定，應依法論科。
二、按毒品危害防制條例於民國九十二年七月九日經總統令修正公布，於九十三年一
    月九日施行，就該條例第四條關於製造、運輸、販賣第一級毒品之處罰，犯罪構
    成要件及法定刑，修正前後之規定相同，固無比較輕重之問題，惟該條例係全文
    修正，且於第四條增列第四項關於製造、運輸、販賣第四級毒品之處罰規定。被
    告犯罪後，法律有變更，自應依刑法第二條第一項前段適用修正後之法律論處。
    核被告丁○○所為，係犯修正後毒品危害防制條例第四條第一項之販賣第一級毒
    品罪。被告持有海洛因之低度行為，應為販賣之高度行為所吸收，不另論罪。被
    告多次犯行，時間緊接，所犯係構成要件相同之罪名，顯係基於概括之犯意，反
    覆為之，為連續犯，應依刑法第五十六條之規定，以一罪論，惟被告所犯販賣第
    一級毒品罪之法定刑中死刑或無期徒刑部分，依刑法第六十四條第一項、第六十
    五條第一項規定，不得加重，茲僅就罰金刑度加重之。又被告前曾於八十六年間
    因違反麻醉藥品管理條例案件，經本院判處有期徒刑五月確定，於八十八年三月
    十日易科罰金執行完畢，有臺灣高等法院被告全國前案紀錄表、臺灣南投地方法
    院檢察署刑案資料查註紀錄表各一份在卷可查，其於有期徒刑執行完畢後，五年
    內再犯本件有期徒刑以上刑之罪，是為累犯，惟被告因販賣第一級毒品罪其法定
    刑中之死刑或無期徒刑部分，依刑法第六十四條第一項、第六十五條第一項規定
    ，不得加重，茲僅就罰金部分遞加重之。而被告為其個人圖利而販賣毒品，戕害
    國民健康、助長施用毒品惡習，其行為固屬非是，然其販賣毒品之期間不長、獲
    利非鉅，就全部犯罪情節綜合觀之，尚非重大，又扣案第一級毒品海洛因僅有七
    包（合計淨重二十七．四三公克），數量不多，且被告販賣毒品均係以一小包出
    售，應僅係零星之小額交易，其惡性較諸大量走私進口或長期販賣毒品之「大盤
    」、「中盤」毒販，有重大差異，所犯販賣第一毒品罪法定本刑死刑、無期徒刑
    ，誠屬情輕法重，衡其犯罪情狀，認被告就販賣第一級毒品犯行若科處最低之無
    期徒刑，猶嫌過重，在客觀上不無憫恕之處，爰依刑法第五十九條規定，酌量減
    輕其刑。又公訴意旨以被告丁○○在偵查中，同意供出其他毒品擁有者陳淑玲（
    嗣經臺灣南投地方法院檢察署援證人保護法相關規定，以九十二年度偵字第三二
    二號為不起訴處分確定），於九十二年一月十日九時三十分許，為臺中縣警察局
    等隊員警在臺中市○○路四段四七六號十三樓處查獲，當場扣得陳淑玲所有之第
    一級毒品海洛因十包含袋重一百四十六點八九公克（包裝重十點七九公克，純度
    百分之四十點二三，純質淨重五十九點○九公克），第二級毒品安非他命六包（
    含袋重十一點八公克）、含第一級毒品海洛因之殘渣袋九個、電動攪拌器一台、
    含有海洛因注射針筒八支、注射針筒三十五支、安非他命吸食器一組、空夾鏈袋
    一包等物，請求援引毒品危害防制條例第十七條之規定從輕量刑一節。經查被告
    確係主動供出其購買毒品之來源，並帶領員警前往緝獲如起訴書所載物品等情，
    已據台灣南投地方法院檢察署九十三年八月二十三日乙○榮義九十二偵三二一字
    第一三七一九號函述甚詳（見本院卷第一○六頁），並經證人即警員己○○、丙
    ○○、甲○○於本院審理中結證屬實（見本院卷第一八一至一八五、二○六至二
    ○八頁）。依修正後毒品危害防制條例第十七條規定：「犯第四條第一項至第四
    項、第五條第一項至第四項前段、第六條第一項至第四項、第七條第一項至第四
    項、第八條第一項至第四項、第十條或第十一條第一項、第二項之罪，供出毒品
    來源，因而破獲者，得減輕其刑。」其立法目的，在於遏止毒品氾濫，並鼓勵行
    為人踴躍供出毒品來源，以增加查緝毒品之效果，故被告雖否認其犯行，惟其既
    供出毒品來源，並因被告之供述，破獲陳淑玲持有之大量毒品等物，仍應適用該
    條之規定予以減輕其刑，並遞減之。本件原審以被告事證明確，予以論罪科刑，
    固非無見，惟原判決理由中，漏未敘明其審酌量刑之基礎；另本案檢察官起訴書
    中雖敘及尚有一併查扣被告自行施用之第二級毒品安非他命（含袋重六點一公克
    ），惟本件起訴及判刑之罪名，均為販賣第一級毒品罪，並未及於施用第二級毒
    品之犯行，該扣案之安非他命應與本件無關，亦不在檢察官於起訴書中請求沒收
    或沒收銷燬範圍之列，原判決誤將安非他命一併宣告沒收銷燬之；復未及審酌毒
    品危害防制條例修正公布之情形；又未依修正後毒品危害防制條例第十七條減輕
    其刑，均有未洽。被告上訴否認犯罪，固無可取；檢察官上訴意旨則以：「原審
    就被告丁○○所涉販賣第一級毒品與秘密證人Ａ１之部分，於判決之事實理由部
    分均未交待，查秘密證人Ａ１於警訊、本署偵查及原審審理中均證稱：我曾於九
    十年至九十一年間向被告丁○○購買第一級毒品，我是撥打他的手機，手機號碼
    為0000000000號，交付毒品地點有在台中市○○路及台中市○○路○
    街等處，每次購買是在十公克以內，全部是五萬元左右等語，是以起訴書內就被
    告丁○○販賣與證人Ａ１部分犯行，雖未予載明，然此部分販賣之事實與前揭販
    賣與證人戊○○起訴部分，實具有連續犯裁判上一罪之關係，原審於審理中知悉
    此部分犯罪事實，自可加以審理，並應於判決中交待此部分可採與不可採之理由
    。然觀該判決全部內容，對此部分之無論犯罪事實及理由中均付之闕如，顯係已
    受請求之事項，未與判決」云云。惟查起訴書中既未敘及該部分之事實，則究否
    仍能認係已受請求，不無疑義。況且，秘密證人Ａ１對於其向被告購買第一級毒
    品海洛因之時間、次數、數量、價格等，均不明確，其於警訊及原審審理中之陳
    述，前後不符，時間之先後，並存有諸多瑕疵。且被告於本院審理中供稱：證人
    Ａ１之證述前後不一，矛盾，不實在等語。自難僅憑證人Ａ１片面之證言而遽認
    被告有販賣第一級毒品海洛因與Ａ１之事實，證人Ａ１之證言，尚不足憑採為不
    利於被告之證明。是此部分既不能證明被告有何販賣第一級毒品海洛因之犯行，
    即與已起訴部分不生裁判上一罪之關係，自非起訴效力所及，且又未經檢察官於
    原審請求併予審理。綜此，檢察官之上訴，亦無理由。惟原判決既有前述可議之
    處，仍屬無可維持，應予撤銷改判。爰審酌被告犯罪之動機、目的、手段，犯罪
    所生損害及犯罪後態度等一切情狀，量處如主文第二項所示之刑。
三、扣案之標示ＨＲ（＋）第一級毒品海洛因七包（驗餘合計淨重二十七點四三公克
    ，包裝重五點一六公克），均係毒品，應依修正後毒品危害防制條例第十八條第
    一項前段規定，不問屬於犯人與否，沒收銷燬之。另警方於被告所居住之臺中市
    ○○路八七巷八二號地下停車場當場查獲之夾鏈空袋一包、電子磅秤一台、行動
    電話二支，均係被告所有，且係供販賣毒品所用之物，依同條例第十九條第一項
    前段規定，宣告沒收。被告販賣第一級毒品所得三萬元，應依毒品危害防制條例
    第十九條第一項之規定宣告沒收，如全部或一部不能沒收時，以其財產抵償之。
    又扣案之安非他命含袋重六點一公克、供施用毒品之安非他命吸食器一組、含第
    一級毒品海洛因殘渣之夾鏈袋三十三個、攙有第一級毒品海洛因之香煙煙蒂八支
    、新臺幣八萬七千元等物，尚難認與本件販賣第一級毒品犯行有何關連，爰不予
    宣告沒收或沒收銷燬之，併此敘明。
據上論結，應依刑事訴訟法第三百六十九條第一項前段、第三百六十四條、第二百九
十九條第一項前段，修正後毒品危害防制條例第四條第一項、第十七條、第十八條第
一項前段、第十九條第一項，刑法第十一條前段、第二條第一項前段、第五十六條、
第四十七條、第五十九條，判決如主文。
本案經檢察官庚○○到庭執行職務。
中      華      民      國      九十四  年      二      月      十七    日
                                臺灣高等法院臺中分院刑事第五庭
                                      審判長法  官  袁  從  楨
                                            法  官  姚  勳  昌
                                            法  官  郭  同  奇
右正本證明與原本無異。
如不服本判決應於收受送達後十日內向本院提出上訴書狀，其未敘述上訴之理由者並
得於提起上訴後十日內向本院補提理由書（均須按他造當事人之人數附繕本）。
                        書記官  陳  玫  伶
中      華      民      國      九十四  年      二      月      二十一  日
附錄論罪科刑法條
修正後毒品危害防制條例第四條第一項
製造、運輸、販賣第一級毒品者，處死刑或無期徒刑；處無期徒刑者，得併科新臺幣
一千萬元以下罰金。
                                                                        Ａ
